【裁判字號】    97,重訴,163
【裁判日期】    981211
【裁判案由】    所有權移轉登記
【裁判全文】
臺灣高雄地方法院民事裁定             97年度重訴字第163號
聲  請  人
即  原  告  乙○○
訴訟代理人  賴玉山律師
            丁○○律師
聲請人與被告甲○○間請求所有權移轉登記事件，聲請人聲請更
正判決，本院裁定如下：
    主  文
聲請駁回。
    理  由
一、聲請意旨略以：聲請人即原告乙○○與被告王瑞雙所有權移
    轉登記事件，因本院98年3 月13日97年度重訴字第163 號判
    決主文所載「移轉所有權」未明確指出係「贈與移轉」或「
    繼承移轉」，故國稅局主張全部均係遺產應課遺產稅，聲請
    人於繳清遺產稅後，欲取得稅捐處之免稅證明，詎稅捐處認
    本院主文未明確指出所有權移轉之原因，所以應課土地增值
    稅，造成一筆土地之同次移轉需重覆課稅之情形，爰請求更
    正判決等語。
二、按判決如有誤寫、誤算或其他類此之顯然錯誤者，法院得依
    聲請或依職權以裁定更正之，其正本與原本不符者亦同，民
    事訴訟法第232 條第1 項定有明文。
三、經查：
  (一)本院97年度重訴字第163 號所有權移轉登記事件，原告先位
    聲明為：「被告應將高雄市○○區○○段664 、644 地號土
    地（以下簡稱系爭土地）按原告戊○○○、乙○○、丙○○
    應有部分各6 分之1 辦理所有權移轉登記予原告戊○○○、
    乙○○、丙○○。另應有部分3 分之1 辦理移轉登記予原告
    戊○○○、乙○○、丙○○及被告甲○○公同共有。」；備
    位聲明為：「(一)確認原告就系爭土地有繼承權存在。(二)被告
    應將系爭土地辦理移轉登記予原告戊○○○、乙○○、丙○○及被告甲○○公同共有。」（見本院卷第83至84頁），本
    院審理結果認原告之先位聲明為有理由，而就先位聲明為原
    告勝訴判決。其判決主文為：「被告應將如附表所示之土地
    所有權，按原告戊○○○、乙○○、丙○○應有部分各1/6
    ，分別辦理所有權移轉登記予原告。被告應將如附表所示之
    土地所有權應有部分1/3 ，辦理移轉登記為兩造公同共有（
    見本院卷第228 頁），顯見本院前揭判決並無任何誤寫、誤
    算或其他類此之顯然錯誤之情形，則聲請人聲請本院更正前
    開判決，已屬無據。
  (二)再者，民事判決書依民事訴訟法第226 條第1 項第3 至5 款
    之規定，應記載主文、事實、理由，其事實項下應記載言詞
    辯論時當事人之聲明，並表明其聲明為正當之攻擊或防禦方
    法要領；理由項下應記載關於攻擊或防禦方法之意見及法律
    上之意見。其中主文及理由兩欄，係法院就具體訴訟事件所
    為判斷之意思表示，判決主文乃為判決之結論，實務上均以
    簡明之語句，揭示法院裁判之內容，於給付之訴之情形，主
    文僅為「被告應給付原告．．．」、「被告應將．．．移轉
    登記給原告」等語，惟其究係本於何種法律關係（前者如係
    本於侵權行為、不當得利之原因為給付，後者如係本於所有
    物返還請求權、贈與物返還請求權、繼承請求權而移轉」所
    為之判決，無從於主文中辨別，於個案中欲判斷基於何種法
    律關係而為給付，仍須於判決理由欄中求之。查本院97年度
    重訴字第163 號判決理由欄已詳述本件土地移轉登記之始末
    及原告勝訴之理由，則稅捐機關自得以該理由為其所有權移
    轉登記課稅之判斷依據，若聲請人對稅捐機關之課稅處分不
    服，自應循行政爭訴程序救濟，非本院得以越俎代庖，附此
    敘明。
三、依民事訴訟法第232 條，裁定如主文。
中    華    民    國    98    年    12    月    11    日
                  民事第三庭  法  官  洪能超
正本係照原本作成。
如對本裁定抗告須於裁定送達後10日內向本院提出抗告狀，並繳
納裁判費新台幣1,000元。
中    華    民    國    98    年    12    月    11    日
                              書記官  火秋予


司法院資訊處製作；財團法人民間司法改革基金會備份。
